---
title: "dw-2023-parcial-1"
author: "Tepi"
date: "9/11/2023"
output: rmarkdown::github_document

---

# Examen parcial

Indicaciones generales:

* Usted tiene el período de la clase para resolver el examen parcial.
* La entrega del parcial, al igual que las tareas, es por medio de su cuenta de github, pegando el link en el portal de MiU.


* Pueden hacer uso del material del curso e internet (stackoverflow, etc.). Sin embargo, si encontramos algún indicio de copia, se anulará el exámen para los estudiantes involucrados. Por lo tanto, aconsejamos no compartir las agregaciones que generen.

## Sección 0: Preguntas de temas vistos en clase (20pts)

* Responda las siguientes preguntas de temas que fueron tocados en clase. 

1. ¿Qué es una ufunc y por qué debemos de utilizarlas cuando programamos trabajando datos?
* esta es una función universal, esto sirve para que la funcion pueda usarse para cada elemento de un vector sin tener que hacer loops. Estan deben usarse porque hace que el codigo tenga una menor complejidad cuando se
utiliza para dataset muy grandes, en si optimiza el rendimiento. 

2. Es una técnica en programación numérica que amplía los objetos que son de menor dimensión para que sean compatibles con los de mayor dimensión. Describa cuál es la técnica y de un breve ejemplo en R.
* Esta tecnica se llama broadcasting, esta permite que se hagan operaciones entre vectores de diferentes dimensiones. Esto hace que los elementos del vector más pequeño sean transmitidos para que sean compatibles con el array más grande.

#Crear un vector
vector1 <- c(1, 2, 3)
#Crear una matriz
vector2 <- matrix(1:9, nrow = 3)

#Sumar el vector a cada fila de la matriz (broadcasting)
result <- vector1 + vector2


3. ¿Qué es el axioma de elegibilidad y por qué es útil al momento de hacer análisis de datos? 
* Este axioma nos dice que para que nuestro conjunto de datos sea valido para poder analizarlo, estos datos deben de cumplir con ciertos criterios. Esto es util porque nos permite asegurarnos que los datos utlizados sean representativos de la poblacion, que es lo que se busca con el analisis para evitar sesgos.


4. Cuál es la relación entre la granularidad y la agregación de datos? Mencione un breve ejemplo. Luego, exploque cuál es la granularidad o agregación requerida para poder generar un reporte como el siguiente:

|Pais | Usuarios |
|-----|----------|
|US   | 1,934    |
|UK   | 2,133    |
|DE   | 1,234    |
|FR   | 4,332    |
|ROW  | 943      |

*Para poder generar este reporte, la granularidad deberia de ser a nivel de pais. Esto porque muestra el numero de usuarios por pais. Por lo tanto los datos que se usan en este caso seria: pais de cada usuario y el numero de usarios por pais. Estos pueden venir de varios data sets.


 La granularidad de datos hace referencia al nivel de detalle con el que se representan los datos, mientras que la agregacion de datos se
refiere al proceso de combinar datos de diferentes data sets o de diferente granularidad para crear un data set más conciso. La relación entre estos dos es que la agregacion puede hacer que la granularidad disminiuya, se podria ver como si en un data set de entradas por horas se agregan
entradas por dia, entonces en lugar de la granularidad ser por hora ahora seria por dia. 
| Hora | Entradas |
|------|----------|
| 09:00 | 100 |
| 11:00 | 200 |
| 13:00 | 300 |

-> 
| Día | Entradas |
|-----|--------|
| 1 | 600 |
| 2 | 900 |

## Sección I: Preguntas teóricas. (50pts)

* Existen 10 preguntas directas en este Rmarkdown, de las cuales usted deberá responder 5. Las 5 a responder estarán determinadas por un muestreo aleatorio basado en su número de carné.

* Ingrese su número de carné en  `set.seed()` y corra el chunk de R para determinar cuáles preguntas debe responder.


```{r, echo=TRUE, cache=TRUE}

set.seed("20210567") 
v<- 1:10
preguntas <-sort(sample(v, size = 5, replace = FALSE ))

paste0("Mis preguntas a resolver son: ",paste0(preguntas,collapse = ", "))
# "Mis preguntas a resolver son: 2, 4, 7, 8, 9"

```


### Listado de preguntas teóricas

[1] "Mis preguntas a resolver son: 2, 4, 7, 8, 9"

1. Para las siguientes sentencias de `base R`, liste su contraparte de `dplyr`:
    * `str()`
    * `df[,c("a","b")]`
    * `names(df)[4] <- "new_name"` donde la posición 4 corresponde a la variable `old_name`
    * `df[df$variable == "valor",]`
    
    
2. Al momento de filtrar en SQL, ¿cuál keyword cumple las mismas funciones que el keyword `OR`  para filtrar uno o más elementos una misma columna?
* En este caso podria ser IN porque esta se puede usar para especificar que un valor debe estar contenido dentro de cierto conjunto de valores.


3. ¿Por qué en R utilizamos funciones de la familia apply (lapply,vapply) en lugar de utilizar ciclos?
4. ¿Cuál es la diferencia entre utilizar `==` y `=` en R?
* La diferencia entre == y = es que al colocar solo = le estamos asignando un valor a esta variable mientras que == es utilizado para hacer una 
comparacion entre dos valores para ver si este es igual o no. 

5. ¿Cuál es la forma correcta de cargar un archivo de texto donde el delimitador es `:`?
6. ¿Qué es un vector y en qué se diferencia en una lista en R?
7. ¿Qué pasa si quiero agregar una nueva categoría a un factor que no se encuentra en los niveles existentes?
*  En este caso, se podria utilizar levels ya que esta funcion devuelve un vector con los
niveles de un factor. Si se quiere agregar alguna otra categoria entonces e utiliza el c() para poder concat el vector de nieveles. 
Otra manera puede ser el factor(), esta requiere de un vector de valores y el orden de dichos los determina los niveles del factor

8. Si en un dataframe, a una variable de tipo `factor` le agrego un nuevo elemento que *no se encuentra en los niveles existentes*, ¿cuál sería el resultado esperado y por qué?
    * El nuevo elemento
    * `NA`
  
  * El resultado seria que el nuevo elemento se agregara como un nuevo nivel. Al ser una 
  variable categorica puede tener n niveles, por lo tanto cuando no encuentra el nivel esta
  funcion lo agrega.
  
9. En SQL, ¿para qué utilizamos el keyword `HAVING`?
* Este se utiliza para filtrar resultados  basada en los valores de las funciones de 
agregracion, obtener un resumen de los datos o identificar tendencias en los datos. Esta
se parece un poco al where y puede ir con el Group By u Order By.s

10. Si quiero obtener como resultado las filas de la tabla A que no se encuentran en la tabla B, ¿cómo debería de completar la siguiente sentencia de SQL?

    * SELECT * FROM A _______ B ON A.KEY = B.KEY WHERE __________ = __________
  
Extra: ¿Cuántos posibles exámenes de 5 preguntas se pueden realizar utilizando como banco las diez acá presentadas?
(responder con código de R.)

```{r}

```



## Sección II Preguntas prácticas. (30pts)


* Conteste las siguientes preguntas utilizando sus conocimientos de R. Adjunte el código que utilizó para llegar a sus conclusiones en un chunk del markdown.

A. De los clientes que están en más de un país,¿cuál cree que es el más rentable y por qué?
El cliente más rentable es a17a7558 ya que fue el que mayor ganancia a dado con un monto de: 19,817.7	

```{r, cache=TRUE}
library(readr)
library(dplyr)

data <- readRDS("parcial_anonimo.rds")
str(data)
#Filtrar los clientes que están en más de un país
clientes_multipais <- data %>%
  group_by(Cliente) %>%
  filter(n_distinct(Pais) > 1) %>%
  ungroup()

#Calcular las ganancias totales por cliente
ganancias_por_cliente <- clientes_multipais %>%
  group_by(Cliente) %>%
  summarise(ganancias_totales = sum(Venta))

#Encontrar al cliente más rentable
cliente_mas_rentable <- ganancias_por_cliente %>%
  slice_max(order_by = ganancias_totales, n = 1)
cliente_mas_rentable

```


B. Estrategia de negocio ha decidido que ya no operará en aquellos territorios cuyas pérdidas sean "considerables". Bajo su criterio, ¿cuáles son estos territorios y por qué ya no debemos operar ahí?
* En este caso se encontro que el territorio con mayor perdida es f7dfc635, este es el que más ventas negativas (se asume que son devoluciones) a 
causado. Llevando a una perdida de: -14,985.02

```{r}
#Filtrar las filas con ventas negativas
ventas_negativas <- data %>%
  filter(Venta < 0)

#Agrupar por territorio y calcular la suma de ventas negativas
territorios_con_ventas_negativas <- ventas_negativas %>%
  group_by(Territorio) %>%
  summarise(Suma_Ventas_Negativas = sum(Venta))

#Encontrar el territorio con la suma de ventas negativas más baja
territorio_con_ventas_negativas <- territorios_con_ventas_negativas %>%
  filter(Suma_Ventas_Negativas == min(Suma_Ventas_Negativas))
territorio_con_ventas_negativas
```









### I. Preguntas teóricas


## A

```{r }
###resuelva acá

```




## B

```{r }
###resuelva acá

```

