---
title: "Lab#8"
output: rmarkdown::github_document
date: "2023-10-29"

---

```{r libraries and dataset, echo=TRUE, cache=TRUE}
knitr::opts_chunk$set(echo = TRUE)

library(caret)

titanic_MD <- read.csv("titanic_MD.csv")
titanic_og <- read.csv("titanic.csv")
str(titanic_MD)
summary(titanic_MD)

titanic_MD2 <- titanic_MD
titanic_MD3 <- titanic_MD
titanic_MD4 <- titanic_MD
titanic_final <- titanic_MD

```

## Parte 1


### 1
```{r missing data, echo=TRUE, cache=TRUE}
#----*Parte 1*----
#1
missing_data_summary <- sapply(titanic_MD, function(x) sum(is.na(x)))
missing_data_summary
```

### 2
Age: se utilizo la mediana porque evita los valores extremos o atípicos como puede ser la media por lo que obtrenda un valor representativo de las edades.

Fare: se utilizo la moda porque el valor más comun en este caso puede ser el más representativo. 

SibSp: tambien se utilizo la moda ya que es una variable discreta, y representa un valor que es el más comun entre los pasajeros.

Parch: es igual que SibSp por lo que se utilizo la moda ya que es una variable discreta, y representa el valor más comun entre los pasajeros.

Sex: en este caso se hizo una proporcion de que cuantos eran mujeres y cuantos eran hombres y basados en en esos porcentajes se dividio las observaciones que tenian un ?

### 3
```{r complete rows, echo=TRUE, cache=TRUE}
complete_rows <- complete.cases(titanic_MD)
num_complete_rows <- sum(complete_rows)
num_complete_rows

percentage_complete_rows <- (num_complete_rows / nrow(titanic_MD)) * 100
percentage_complete_rows
```


### 4
```{r , echo=FALSE, cache=TRUE}
# 4
sex_table <- table(titanic_MD2$Sex)
sex_table
most_common_sex <- names(sex_table)[which.max(sex_table)]

count_question_marks <- sum(titanic_MD2$Sex == "?")
count_question_marks

count_male <- round(0.5152 * count_question_marks)
count_male
count_female <- count_question_marks - count_male
count_female

titanic_MD2$Sex <- ifelse(titanic_MD2$Sex == "?", ifelse(seq_along(titanic_MD2$Sex) <= count_male, "male", "female"), titanic_MD2$Sex)

#REGRESION
#Crear un modelo de regresión lineal para predecir Age
lm_age <- lm(Age ~ Pclass + SibSp, data = titanic_MD2)

#Predecir los valores de Age faltantes
predicted_age <- predict(lm_age, newdata = titanic_MD2)
titanic_MD2$Age[is.na(titanic_MD2$Age)] <- predicted_age[is.na(titanic_MD2$Age)]


#Crear un modelo de regresión lineal para predecir SibSp
lm_sibsp <- lm(SibSp ~ Pclass + Age, data = titanic_MD2)

#Predecir los valores de SibSp faltantes
predicted_sibsp <- predict(lm_sibsp, newdata = titanic_MD2)
titanic_MD2$SibSp[is.na(titanic_MD2$SibSp)] <- predicted_sibsp[is.na(titanic_MD2$SibSp)]


#Crear un modelo de regresión lineal para predecir Parch
lm_parch <- lm(Parch ~ Pclass + Age, data = titanic_MD2)

#Predecir los valores de Parch faltantes
predicted_parch <- predict(lm_parch, newdata = titanic_MD2)
titanic_MD2$Parch[is.na(titanic_MD2$Parch)] <- predicted_parch[is.na(titanic_MD2$Parch)]


#Crear un modelo de regresión lineal para predecir Fare
lm_fare <- lm(Fare ~ Pclass + Age + SibSp, data = titanic_MD2)

#Predecir los valores de Fare faltantes
predicted_fare <- predict(lm_fare, newdata = titanic_MD2)
titanic_MD2$Fare[is.na(titanic_MD2$Fare)] <- predicted_fare[is.na(titanic_MD2$Fare)]



missing_data_summary2 <- sapply(titanic_MD2, function(x) sum(is.na(x)))
missing_data_summary2

complete_rows2 <- complete.cases(titanic_MD2)
num_complete_rows2 <- sum(complete_rows2)
num_complete_rows2

#Porcentaje de filas completas
percentage_complete_rows2 <- (num_complete_rows2 / nrow(titanic_MD2)) * 100
percentage_complete_rows2



#IMPUTACION GENERAL

mode_sibsp <- names(sort(table(titanic_MD3$SibSp), decreasing = TRUE)[1])
titanic_MD3$SibSp[is.na(titanic_MD3$SibSp)] <- mode_sibsp

mode_parch <- names(sort(table(titanic_MD3$Parch), decreasing = TRUE)[1])
titanic_MD3$Parch[is.na(titanic_MD3$Parch)] <- mode_parch

#Calcular la moda de Parch
mode_parch <- names(sort(table(titanic_MD3$Parch), decreasing = TRUE)[1])

#Imputar valores faltantes en Parch
titanic_MD3$Parch[is.na(titanic_MD3$Parch)] <- mode_parch

#Calcular la mediana de Age
median_age <- median(titanic_MD3$Age, na.rm = TRUE)

#Imputar los valores faltantes de Age con la mediana
titanic_MD3$Age[is.na(titanic_MD3$Age)] <- median_age


#Calcular la moda de Fare
mode_fare <- as.numeric(names(sort(table(titanic_MD3$Fare), decreasing = TRUE)[1]))

#Imputar los valores faltantes de Fare con la moda
titanic_MD3$Fare[is.na(titanic_MD3$Fare)] <- mode_fare


missing_data_summary3 <- sapply(titanic_MD3, function(x) sum(is.na(x)))
missing_data_summary3

complete_rows3<- complete.cases(titanic_MD3)
num_complete_rows3 <- sum(complete_rows3)
num_complete_rows3

#Porcentaje de filas completas
percentage_complete_rows3 <- (num_complete_rows3 / nrow(titanic_MD3)) * 100
percentage_complete_rows3




#OUTLIERS

#Definir los percentiles
percentile_lower <- 2.5  #Puedes ajustar el percentil inferior según tus preferencias
percentile_upper <- 97.5  #Puedes ajustar el percentil superior según tus preferencias

#Calcular los percentiles para Fare
lower_threshold_fare <- quantile(titanic_MD4$Fare, percentile_lower / 100, na.rm = TRUE)
upper_threshold_fare <- quantile(titanic_MD4$Fare, percentile_upper / 100, na.rm = TRUE)

#Identificar y tratar outliers en Fare
titanic_MD4$Fare[titanic_MD4$Fare < lower_threshold_fare] <- lower_threshold_fare
titanic_MD4$Fare[titanic_MD4$Fare > upper_threshold_fare] <- upper_threshold_fare

#Calcular los percentiles para SibSp
lower_threshold_SibSp <- quantile(titanic_MD4$SibSp, percentile_lower / 100, na.rm = TRUE)
upper_threshold_SibSp <- quantile(titanic_MD4$SibSp, percentile_upper / 100, na.rm = TRUE)

#Identificar y tratar outliers en SibSp
titanic_MD4$SibSp[titanic_MD4$SibSp < lower_threshold_SibSp] <- lower_threshold_SibSp
titanic_MD4$SibSp[titanic_MD4$SibSp > upper_threshold_SibSp] <- upper_threshold_SibSp

#Calcular los percentiles para Parch
lower_threshold_Parch <- quantile(titanic_MD4$Parch, percentile_lower / 100, na.rm = TRUE)
upper_threshold_Parch <- quantile(titanic_MD4$Parch, percentile_upper / 100, na.rm = TRUE)

#Identificar y tratar outliers en Parch
titanic_MD4$Parch[titanic_MD4$Parch < lower_threshold_Parch] <- lower_threshold_Parch
titanic_MD4$Parch[titanic_MD4$Parch > upper_threshold_Parch] <- upper_threshold_Parch

#Calcular los percentiles para Age
lower_threshold_Age <- quantile(titanic_MD4$Age, percentile_lower / 100, na.rm = TRUE)
upper_threshold_Age <- quantile(titanic_MD4$Age, percentile_upper / 100, na.rm = TRUE)

#Identificar y tratar outliers en Age
titanic_MD4$Age[titanic_MD4$Age < lower_threshold_Age] <- lower_threshold_Age
titanic_MD4$Age[titanic_MD4$Age > upper_threshold_Age] <- upper_threshold_Age


missing_data_summary4 <- sapply(titanic_MD4, function(x) sum(is.na(x)))
missing_data_summary4

complete_rows4 <- complete.cases(titanic_MD4)
num_complete_rows4 <- sum(complete_rows4)
num_complete_rows4


#Porcentaje de filas completas
percentage_complete_rows4 <- (num_complete_rows4 / nrow(titanic_MD4)) * 100
percentage_complete_rows4

```



### 5
```{r}
#Calcular RMSE para Age y Fare
rmse_age <- sqrt(mean((titanic_og$Age - titanic_MD2$Age[!is.na(titanic_og$Age)])^2, na.rm = TRUE))
rmse_age
rmse_fare <- sqrt(mean((titanic_og$Fare - titanic_MD2$Fare[!is.na(titanic_og$Fare)])^2, na.rm = TRUE))
rmse_fare
rmse_sibsp <- sqrt(mean((titanic_og$SibSp - titanic_MD2$SibSp[!is.na(titanic_og$SibSp)])^2, na.rm = TRUE))
rmse_sibsp
rmse_parch <- sqrt(mean((titanic_og$Parch - titanic_MD2$Parch[!is.na(titanic_og$Parch)])^2, na.rm = TRUE))
rmse_parch


#Calcular tasa de coincidencia para SibSp y Parch
coincidence_fare <- sum(titanic_og$Fare == titanic_MD3$Fare) / nrow(titanic_og)
coincidence_fare
coincidence_age <- sum(titanic_og$Age == titanic_MD3$Age) / nrow(titanic_og)
coincidence_age
coincidence_sibsp <- sum(titanic_og$SibSp == titanic_MD3$SibSp) / nrow(titanic_og)
coincidence_sibsp
coincidence_parch <- sum(titanic_og$Parch == titanic_MD3$Parch) / nrow(titanic_og)
coincidence_parch
```

### 6
Age: tiene un RMSE de 5.12 lo cual no es muy bueno, pero la tasa de coincidencia es de 86.3% lo que es muy cercano las edades originales. Por lo tanto, la imputacion general es la mejor opción. 

Fare:tiene un RMSE de 12.49 lo cual esta lejos de 0, pero la tasa de coincidencia es de 95.63% lo que es bueno. Por lo tanto, la imputacion general es la mejor opción. 

sibsp: tiene un RMSE de 0.05, y una tasa de concidencia de 98.91% esto nos dice que ambos metodos son buenos pero por parsimonia se utilizara la imputacion general.

Parch: tiene un RMSE de 0.20,con una tasa de coincidencia de 96.7% por lo que ambos metodos son bueno pero por parsimonia se utilizara la imputacion general.

## Parte 2
```{r, cache=TRUE}
#PRE-PROCESAMIENTO

sex_table <- table(titanic_final$Sex)
sex_table
most_common_sex <- names(sex_table)[which.max(sex_table)]

count_question_marks <- sum(titanic_final$Sex == "?")
count_question_marks

count_male <- round(0.5152 * count_question_marks)
count_male
count_female <- count_question_marks - count_male
count_female

titanic_final$Sex <- ifelse(titanic_final$Sex == "?", ifelse(seq_along(titanic_final$Sex)
                                                             <= count_male, "male", "female"), titanic_final$Sex)


median_age <- median(titanic_final$Age, na.rm = TRUE)
titanic_final$Age[is.na(titanic_final$Age)] <- median_age



z_scores <- scale(titanic_final$Fare)
threshold <- 3
outliers <- which(abs(z_scores) > threshold)
titanic_final$Fare[outliers] <- NA 

mode_fare <- as.numeric(names(sort(table(titanic_final$Fare), decreasing = TRUE)[1]))
titanic_final$Fare[is.na(titanic_final$Fare)] <- mode_fare



mode_sibsp <- names(sort(table(titanic_final$SibSp), decreasing = TRUE)[1])
titanic_final$SibSp[is.na(titanic_final$SibSp)] <- mode_sibsp

mode_parch <- names(sort(table(titanic_final$Parch), decreasing = TRUE)[1])
titanic_final$Parch[is.na(titanic_final$Parch)] <- mode_parch

missing_data_summary_final<- sapply(titanic_final, function(x) sum(is.na(x)))
missing_data_summary_final

complete_rows_final <- complete.cases(titanic_final)
num_complete_rows_final <- sum(complete_rows_final)
num_complete_rows_final

percentage_complete_rows_final <- (num_complete_rows_final / nrow(titanic_final)) * 100
percentage_complete_rows_final
```


```{r normalizar, cache=TRUE}
#Normalizar
data <- titanic_final[, c("Age", "Fare", "SibSp", "Parch")]
data <- as.data.frame(lapply(data, as.numeric))

#a. Standarization (Z-score)
preproc_stand <- preProcess(data, method = c("center", "scale"))
data_stand <- predict(preproc_stand, newdata = data)

#b. Min-Max Scaling
preproc_minmax <- preProcess(data, method = c("range"))
data_minmax <- predict(preproc_minmax, newdata = data)

#Calcular los valores máximos absolutos para cada columna
max_abs_values <- apply(data, 2, function(x) max(abs(x), na.rm = TRUE))

#Asegurarse de que los valores máximos absolutos no sean cero
max_abs_values[max_abs_values == 0] <- 1

#Realizar la normalización MaxAbsScaler
data_maxabs <- data / max_abs_values

print("MaxAbsScaler")
head(data_maxabs)
print("Standarization (Z-score)")
head(data_stand)
print("Min-Max Scaling")
head(data_minmax)



#2
titanic_data_subset <- titanic_og[, c("Age", "Fare", "SibSp", "Parch")]
#Normalización MaxAbsScaler
max_abs_values_complete <- apply(titanic_data_subset, 2, function(x) max(abs(x), na.rm = TRUE))
max_abs_values_complete[max_abs_values_complete == 0] <- 1
titanic_data_maxabs <- titanic_data_subset / max_abs_values_complete

#Normalización Z-score (Standarization)
preproc_stand_complete <- preProcess(titanic_data_subset, method = c("center", "scale"))
titanic_data_stand <- predict(preproc_stand_complete, newdata = titanic_data_subset)

#Normalización Min-Max Scaling
preproc_minmax_complete <- preProcess(titanic_data_subset, method = c("range"))
titanic_data_minmax <- predict(preproc_minmax_complete, newdata = titanic_data_subset)

#Estadísticos de los datos normalizados
stats_data_maxabs <- summary(data_maxabs)
stats_data_stand <- summary(data_stand)
stats_data_minmax <- summary(data_minmax)

#Estadísticos de la data completa normalizada
stats_titanic_maxabs <- summary(titanic_data_maxabs)
stats_titanic_stand <- summary(titanic_data_stand)
stats_titanic_minmax <- summary(titanic_data_minmax)

#Calcular las medias (promedios) para Age, Fare, SibSp y Parch en cada conjunto de datos normalizado
mean_data_maxabs_age <- mean(data_maxabs$Age, na.rm = TRUE)
mean_data_stand_age <- mean(data_stand$Age, na.rm = TRUE)
mean_data_minmax_age <- mean(data_minmax$Age, na.rm = TRUE)

mean_titanic_maxabs_age <- mean(titanic_data_maxabs$Age, na.rm = TRUE)
mean_titanic_stand_age <- mean(titanic_data_stand$Age, na.rm = TRUE)
mean_titanic_minmax_age <- mean(titanic_data_minmax$Age, na.rm = TRUE)

mean_data_maxabs_fare <- mean(data_maxabs$Fare, na.rm = TRUE)
mean_data_stand_fare <- mean(data_stand$Fare, na.rm = TRUE)
mean_data_minmax_fare <- mean(data_minmax$Fare, na.rm = TRUE)

mean_titanic_maxabs_fare <- mean(titanic_data_maxabs$Fare, na.rm = TRUE)
mean_titanic_stand_fare <- mean(titanic_data_stand$Fare, na.rm = TRUE)
mean_titanic_minmax_fare <- mean(titanic_data_minmax$Fare, na.rm = TRUE)

mean_data_maxabs_sibsp <- mean(data_maxabs$SibSp, na.rm = TRUE)
mean_data_stand_sibsp <- mean(data_stand$SibSp, na.rm = TRUE)
mean_data_minmax_sibsp <- mean(data_minmax$SibSp, na.rm = TRUE)

mean_titanic_maxabs_sibsp <- mean(titanic_data_maxabs$SibSp, na.rm = TRUE)
mean_titanic_stand_sibsp <- mean(titanic_data_stand$SibSp, na.rm = TRUE)
mean_titanic_minmax_sibsp <- mean(titanic_data_minmax$SibSp, na.rm = TRUE)

mean_data_maxabs_parch <- mean(data_maxabs$Parch, na.rm = TRUE)
mean_data_stand_parch <- mean(data_stand$Parch, na.rm = TRUE)
mean_data_minmax_parch <- mean(data_minmax$Parch, na.rm = TRUE)

mean_titanic_maxabs_parch <- mean(titanic_data_maxabs$Parch, na.rm = TRUE)
mean_titanic_stand_parch <- mean(titanic_data_stand$Parch, na.rm = TRUE)
mean_titanic_minmax_parch <- mean(titanic_data_minmax$Parch, na.rm = TRUE)



```


```{r, cache=TRUE}
#Comparación de medias (promedios) para Age, Fare, SibSp y Parch en MaxAbsScaler
mean_difference_maxabs_age <- abs(mean_data_maxabs_age - mean_titanic_maxabs_age)
mean_difference_maxabs_age
mean_difference_maxabs_fare <- abs(mean_data_maxabs_fare - mean_titanic_maxabs_fare)
mean_difference_maxabs_fare
mean_difference_maxabs_sibsp <- abs(mean_data_maxabs_sibsp - mean_titanic_maxabs_sibsp)
mean_difference_maxabs_sibsp
mean_difference_maxabs_parch <- abs(mean_data_maxabs_parch - mean_titanic_maxabs_parch)
mean_difference_maxabs_parch

#Comparación de medias (promedios) para Age, Fare, SibSp y Parch en Standarization (Z-score)
mean_difference_stand_age <- abs(mean_data_stand_age - mean_titanic_stand_age)
mean_difference_stand_age
mean_difference_stand_fare <- abs(mean_data_stand_fare - mean_titanic_stand_fare)
mean_difference_stand_fare
mean_difference_stand_sibsp <- abs(mean_data_stand_sibsp - mean_titanic_stand_sibsp)
mean_difference_stand_sibsp
mean_difference_stand_parch <- abs(mean_data_stand_parch - mean_titanic_stand_parch)
mean_difference_stand_parch

#Comparación de medias (promedios) para Age, Fare, SibSp y Parch en Min-Max Scaling
mean_difference_minmax_age <- abs(mean_data_minmax_age - mean_titanic_minmax_age)
mean_difference_minmax_age
mean_difference_minmax_fare <- abs(mean_data_minmax_fare - mean_titanic_minmax_fare)
mean_difference_minmax_fare
mean_difference_minmax_sibsp <- abs(mean_data_minmax_sibsp - mean_titanic_minmax_sibsp)
mean_difference_minmax_sibsp
mean_difference_minmax_parch <- abs(mean_data_minmax_parch - mean_titanic_minmax_parch)
mean_difference_minmax_parch

hist(titanic_final$Age)
hist(titanic_final$Fare)

barplot(
  c(
    mean_difference_maxabs_age, mean_difference_maxabs_fare, mean_difference_maxabs_sibsp, mean_difference_maxabs_parch,
    mean_difference_stand_age, mean_difference_stand_fare, mean_difference_stand_sibsp, mean_difference_stand_parch,
    mean_difference_minmax_age, mean_difference_minmax_fare, mean_difference_minmax_sibsp, mean_difference_minmax_parch
  ),
  names.arg = c(
    "MaxAbsScaler - Age", "MaxAbsScaler - Fare", "MaxAbsScaler - SibSp", "MaxAbsScaler - Parch",
    "Standarization (Z-score) - Age", "Standarization (Z-score) - Fare", "Standarization (Z-score) - SibSp", "Standarization (Z-score) - Parch",
    "Min-Max Scaling - Age", "Min-Max Scaling - Fare", "Min-Max Scaling - SibSp", "Min-Max Scaling - Parch"
  ),
  main = "Diferencia en Medias de Age, Fare, SibSp y Parch entre Conjuntos de Datos Normalizados",
  ylab = "Diferencia en Medias",
  las = 2,
  cex.names = 0.7 
)


```


### Conclusiones
Standarization:
En general, para age, fare, sibsp y parch son mínimas, por lo que indica que las medias son prácticamente idénticas.

MinMax Scaling:
* Age: La diferencia en la media es aproximadamente de 0.0001, lo cual es mínimo. 
* Fare: La diferencia en la media es de aprox 0.004, esto también es mínimo por lo que está muy cercano a la media. 
* SibSp: la diferencia en la media es mayor en comparación con MaxAbsScaler, siendo aprox de 0.0036, aun así es mínimo.
* Parch: Este también es mayor que MaxAbsScaler siendo de 0.011, a pesar de, sigue siendo una diferencia muy pequeña. 

Max Abs Scaler:
* Age: la diferencia de la media es aprox 0.071, lo que indica que hay una pequeña diferencia con el original.
* Fare: la diferencia en la media es aprox de 0.44, lo que indica que hay una diferencia notable. 
* SibSp: la diferencia es mínima de 0.00014, lo que es muy cercano a cero.
* Parch: la diferencia en la media tambien es minima de 0.005 lo que nos dice que si esta cerca del original. 


En conclusión, todos están muy cercanos en la media, la única variable con la que se debe poner más atención es Fare porque tiene una diferencia más notable. 
